臺灣新竹地方法院刑事判決
109年度訴字第372號
公  訴  人  臺灣新竹地方檢察署檢察官
被      告  張僑驛



            鍾侑恩



            林宇賢



            林秉吾



            古豐銘



上列被告等因妨害自由等案件，經檢察官提起公訴（109 年度偵
字第2803、3217號），本院判決如下：
    主  文
戊○○共同犯剝奪他人行動自由罪，處有期徒刑陸月，如易科罰
金，以新臺幣壹仟元折算壹日。又犯不能安全駕駛動力交通工具
罪，處有期徒刑參月，如易科罰金，以新臺幣壹仟元折算壹日。
應執行有期徒刑捌月，如易科罰金，以新臺幣壹仟元折算壹日。
己○○共同犯剝奪他人行動自由罪，處有期徒刑陸月，如易科罰
金，以新臺幣壹仟元折算壹日。
丙○○共同犯剝奪他人行動自由罪，處有期徒刑伍月，如易科罰
金，以新臺幣壹仟元折算壹日。
丁○○共同犯剝奪他人行動自由罪，處有期徒刑肆月，如易科罰
金，以新臺幣壹仟元折算壹日。
甲○○共同犯剝奪他人行動自由罪，處有期徒刑肆月，如易科罰
金，以新臺幣壹仟元折算壹日。
    事  實
一、緣己○○因不滿渠女友許羽婷疑遭乙○○輕薄而心生不滿，
　　竟與渠朋友戊○○、丙○○、丁○○及甲○○等人共同基於
　　妨害自由之犯意聯絡及行為分擔，於民國108 年9 月11日凌
　　晨1 時30分許，在新竹市○區○○路0 段00號香山牧場前，
　　即由戊○○、己○○及丙○○徒手毆擊乙○○，而丁○○與
　　甲○○則在旁助勢；惟因該處人潮甚多，是以同日凌晨1 時
　　45分許，己○○等5 人強行帶著乙○○步行至附近之新竹市
　　北區廣州街內再度談判，期間戊○○持其所有之模擬槍1 支
　　（含彈匣1個，業經新竹市政府處分沒入）指向乙○○，乙○○因之只得承認輕薄許羽婷；於同日凌晨1 時53分許，己○○等人復強命乙○○搭乘戊○○所駕駛、丁○○坐於副駕
　　駛座之黑色豐田廠牌、車牌號碼0000-00 號自用小客車之後
　　座中間，其兩側分別坐有己○○、林宗賢及甲○○，一同至
　　新竹市北區竹光路95巷口之「今晚打老虎PUB 」欲找尋許羽
　　婷，戊○○將上開模擬槍1 支（含彈匣１個）藏放在林新富
　　所有停放在附近車牌號碼000-000 號普通重型機車坐墊置物
　　箱內，接著己○○等人在該95巷口騎樓下，喝令乙○○下跪
　　，己○○又再度毆打乙○○，戊○○、丙○○、丁○○及甲○○則在旁助勢，共同命乙○○承認有輕薄許羽婷之情事，
　　致乙○○因此受有嘴唇、右側肩膀、兩手臂關節處及雙腳膝
　　蓋處擦傷等傷害（傷害部分未據告訴）。之後己○○得知渠
　　女友許羽婷係在「Y3 PUB」上班，於同日2 時34分許，己○○等5 人再以前開自用小客車將乙○○強載至位於新竹市○
　　區○○路00號處之「Y3 PUB」前，欲要求乙○○向許羽婷道
　　歉，然因許羽婷工作忙碌而作罷，己○○等5 人方讓乙○○
　　自行搭乘計程車離去，朱品賢遂於同日凌晨3 時許回至其所
　　任職位於新竹市○區○○路000 號之長疆羊肉爐店，戊○○
　　、己○○、丙○○、丁○○及甲○○等人即共同以前揭非法
　　方法剝奪乙○○之行動自由。嗣因乙○○在前述香山牧場處
　　遭毆打時經他人報警，為警循線追查，戊○○因而於108 年
　　11月27日18時56分許到警局接受詢問，並為警扣得上開模擬
　　槍1 支（含彈匣1 個）；己○○、丁○○及甲○○等人亦於
　　同日、丙○○則於108 年11月28日分別到警局接受詢問，因
　　而為警循線查悉上情。
二、戊○○明知飲酒後駕車將導致其注意能力減低、反應能力變
　　慢，在此時仍駕車行駛於馬路上，隨時有致他人於死、傷之
    危險，其於109 年1 月11、12日間某時起至109 年1 月12日
　　凌晨3 時許止，在新竹市香山區中華路6 段附近某全家便利
　　商店內飲用啤酒3 罐後，其血液中酒精濃度已達百分之0.05
　　以上之情形，猶另行起意，並基於酒後駕車之公共危險犯意
　　，於109 年1 月12日凌晨3 時許飲酒結束後，隨即駕駛前開
　　車牌號碼0000－00號自用小客車自該處離開而行駛於道路上
　　。嗣於同日凌晨3 時39分許，其駕駛前開自用小客車行經新
　　竹市香山區中華路6 段與中華路6 段799 巷口時，因車輪打
　　滑自撞分向島肇事而受傷。嗣經警據報後到場處理，戊○○
　　則經送醫救治，並於同日凌晨4 時39分許，在新竹馬偕紀念
　　醫院內，對戊○○抽血檢測其血液中酒精濃度結果為155.1
　　MG ／DL，因而為警循線查悉上情。 
三、案經新竹市警察局第一分局及新竹市警察局第三分局分別報
　　請臺灣新竹地方檢察署檢察官偵查起訴。
    理  由
壹、證據能力：
    按被告以外之人於審判外之言詞或書面陳述，除法律有規定
    者外，不得作為證據，刑事訴訟法第159 條第1 項固定有明
    文；惟被告以外之人於審判外之陳述，雖不符同法第159 條
    之1 至第159 之4 之規定，而經當事人於審判程序同意作為
    證據，法院審酌該言詞陳述或書面陳述作成時之情況，認為
    適當者，亦得為證據。又當事人、代理人或辯護人於法院調
    查證據時，知有第159 條第1 項不得為證據之情形，而未於
    言詞辯論終結前聲明異議者，視為有前項之同意，刑事訴訟
    法第159 條之5 第1 項、第2 項亦定有明文。經查，本判決
    所引用以下被告以外之人於審判外之陳述之供述證據及其餘
    所依憑判斷之非供述證據等證據方法，除被告戊○○於本院
　　審理時陳稱：我沒有拿槍押著乙○○，我就是從包包裡把槍
　　拿出來放在手上而已等語，被告己○○於本院審理時陳稱：
　　我還沒有對乙○○動手，他就已經先承認，就把錢先拿出來
　　，如果他沒有做這些事，會如此主動嗎？且只有我們3 個人
　　打他等語，被告丁○○於本院審理時陳稱：我沒有如乙○○
　　所述有對他動手等語，被告甲○○於本院審理時陳述：我沒
　　有像乙○○說的拳打腳踢等語外（見訴字第372 號卷第137
　　至140、454至456 頁），在本案言詞辯論終結前，檢察官及
　　被告等均未就本判決其餘所引用被告以外之人於審判外之陳
　　述及所調查之證據主張有刑事訴訟法第159 條第1 項不得為
　　證據之情形，復均未曾於言詞辯論終結前聲明異議，而被告
　　戊○○、己○○、丁○○及甲○○等人上開所言均係對於被
　　起訴犯行部分提出辯解而已，並非對證據能力聲明異議至明
　　；本院審酌上開供述證據作成時並無違法或不當之情況，另
　　其餘所依憑判斷之非供述證據，亦無證據證明係違反法定程
　　序所取得，且無刑事訴訟法第159 條之4 顯有不可信或其他
　　不得作為證據之情況；又各該供述證據及非供述證據均無證
　　明力明顯過低之情形，復均經本院於審判程序依法進行調查
　　，並予以當事人辯論，被告等之訴訟防禦權已受保障，上開
　　供述證據及非供述證據等證據方法均適當得為證據，依刑事
　　訴訟法第159條之5 規定，應認均有證據能力。　　
貳、認定犯罪事實所憑之證據及理由：
一、被告戊○○、己○○、丙○○、丁○○及甲○○等人所涉妨
　　害自由犯行部分：
（一）訊據被告戊○○、己○○、丙○○、丁○○及甲○○等人
　　　固均不否認於前揭時間被告己○○有因女友疑遭被害人乙○○輕薄之事與被害人乙○○談判，被告戊○○、己○○
　　　及丙○○有在新竹市○區○○路0 段00號處共同徒手毆擊
　　　被害人乙○○，斯時被告丁○○及甲○○均有在旁；之後
　　　被告戊○○有於新竹市北區廣州街內，在被害人乙○○面
　　　前拿出其所有之模擬槍1 支；接著被告戊○○有駕駛前開
　　　自用小客車，搭載坐在副駕駛座之被告丁○○，暨坐在後
　　　座中間之被害人乙○○、坐於後座兩側之被告己○○、丙○○及甲○○等人，一同至新竹市北區竹光路95巷口之「
　　　今晚打老虎PUB 」欲找尋許羽婷，在該95巷口騎樓下，被
　　　告己○○又再度毆打被害人乙○○，被告丁○○及甲○○
　　　亦均在旁，致被害人乙○○因此受有如事實欄所述傷勢；
　　　最後被告等人又以前開自用小客車將被害人乙○○載至新
　　　竹市○區○○路00號處之「Y3 PUB」前，要求被害人乙○○要向許羽婷道歉，然因許羽婷工作忙碌而作罷，被告己○○等5 人因此讓被害人乙○○自行搭乘計程車離去等情
　　　，惟被告等人均矢口否認有何剝奪行動自由犯行，被告戊○○辯稱：我們在延平路1 段72號那邊沒有強拉乙○○到
　　　旁邊，我也沒有強拉乙○○上車，他上車時我們是有徵求
　　　他同意的。我從包包拿出模擬槍時可能有指到乙○○，但
　　　我拿出來後槍口就朝地板。我們是要帶乙○○去道歉，並
　　　沒有妨害他的自由云云；被告己○○辯稱：我沒有強拉乙○○上車云云；被告丙○○辯稱：我沒有強拉乙○○，也
　　　沒有強迫他做任何事情云云；被告丁○○辯稱：我完全沒
　　　有介入，沒參與，也沒有動手，我只有在旁邊，因為我是
　　　跟戊○○一起出來，加上我自己沒有交通工具，也沒有錢
　　　叫車，所以我才會全程跟著云云；被告甲○○辯稱：我一
　　　開始跟己○○在喝酒，也是給他載，所以我才會跟他們在
　　　一起，但我沒有參與，也沒有打乙○○云云。
（二）經查：
　１、被告己○○因認女友許羽婷疑遭被害人乙○○輕薄，因而
　　　於108 年9 月11日凌晨1 時30分許，在新竹市○區○○路
　　　0 段00號香山牧場前，被告戊○○、己○○及丙○○徒手
　　　毆擊被害人乙○○，斯時被告丁○○與甲○○均有在旁；
　　　接著於同日凌晨1 時45分許，被告戊○○、己○○、丙○○、丁○○及甲○○暨被害人乙○○均至附近之新竹市北
　　　區廣州街內，被告戊○○有在被害人乙○○面前拿出其所
　　　有模擬槍1 支；再於同日凌晨1 時53分許，被告戊○○駕
　　　駛前開自用小客車，被告丁○○坐於副駕駛座，被害人乙○○坐於後座中間，被告己○○、林宗賢及甲○○分坐後
　　　座兩側，一同至新竹市北區竹光路95巷口之「今晚打老虎
　　　PUB 」欲找尋許羽婷，被告戊○○有將該模擬槍1 支放在
　　　林新富所有停放在附近車牌號碼000-000 號普通重型機車
　　　坐墊置物箱內，在該95巷口騎樓下，被告己○○又毆打被
　　　害人乙○○，致被害人乙○○因此受有嘴唇、右側肩膀、
　　　兩手臂關節處及雙腳膝蓋處擦傷等傷害。之後被告己○○
　　　等5 人於同日凌晨2 時34分許，再以前開自用小客車將被
　　　害人乙○○載至位於新竹市○區○○路00號處之「Y3 PUB
　　　」前，欲要求被害人乙○○向許羽婷道歉，然因許羽婷工
　　　作忙碌而作罷，被害人乙○○乃自行搭乘計程車離去等情
　　　，業經被告戊○○、己○○、丙○○、丁○○及甲○○等
　　　人於本院審理時自承不諱，並經被害人乙○○於警詢時指
　　　述綦詳，且為證人詹教恆及林新富於警詢時證述甚明（見
　　　偵字第2803號卷第113、114、131至134頁），復有監視器
　　　畫面翻拍照片42幀、新竹市警察局第一分局扣押筆錄1 份
　　　、扣押物品目錄表1 份、扣押物品收據1 份、相片影像資
　　　料查詢結果1 份、犯罪時序一覽表1 份、被告戊○○駕駛
　　　前開車牌號碼0000-00 號自用小客車行進路線之監視器畫
　　　面翻拍照片16幀等附卷足稽；又被告戊○○於案發當時在
　　　被害人乙○○面前所拿出之槍枝經送鑑驗結果認係屬槍砲
　　　彈藥刀械管制條例第20條之1 ，內政部公告查禁之模擬槍
　　　等情，有該模擬槍1 支（含彈匣1 個）之照片1 幀、新竹
　　　市警察局第一分局108 年12月3 日竹市警一分偵字第1080
　　　026334號函1 份及所附內容為處罰鍰新臺幣（下同）1 萬
      元，該模擬槍1 支（含彈匣1 個）併沒入之108 年12月11
　　　日府授警保字第1080188114號新竹市政府違反槍砲彈藥刀
　　　械管制條例案件處分書1 份在卷可憑（見偵字第2803號卷
　　　第8 至27、34至46、57至69、76至88、96至108、135至14
　　　8 頁），是此部分事實足堪認定。
　２、次查證人即被害人乙○○於警詢時證稱：我於今天（108
　　　年9 月11日）1 時45分許在我公司（新竹市○區○○路00
　　　0 號長疆羊肉爐）旁的香山牧場（新竹市○區○○路0 段
　　　00號）前被人毆打，之後被帶至廣州街內被押至車內載走
　　　。最早對方於前天（108 年9 月9 日）就有來店內找我，
　　　並跟我約好9 月11日凌晨1 時30分到香山牧場談事情。我
　　　今天照約定時間騎機車到香山牧場前，下車後對方其中1
　　　人就問我是否有性侵他女友「韓妃兒」，我一開始表示沒
　　　有，其中1 人便以拳頭毆打我2 拳，接著對方5 個人又把
　　　我帶去廣州街內逼我承認有性侵其女友之情事，對方更拿
　　　出類似手槍的物品指著我，所以我不得不承認我有性侵其
　　　女友。接著我被要求坐上他們的自小客車，先是被載去新
　　　竹市北區竹光路95巷口，下車後對方叫我跪著，打我逼問
　　　要我承認我有性侵其女友，之後又被載去新竹市勝利路內
　　　的「Y3 PUB」前本被要求要與「韓妃兒」道歉，但因她上
　　　班在忙，所以對方叫我自行回家。對方共計有5 人，有使
　　　用1 部自小客車，廠牌為TOYOTA，顏色為黑色。我是被對
　　　方以拳頭毆打以及腳踢方式傷害的，我的嘴唇、右側肩膀
　　　、兩隻手臂關節處、兩隻腳的膝蓋皆有受傷。我同事詹教
　　　恆當時有看到我發生的事情。警方提示之戊○○就是當時
　　　在場之其中1 名男子等語明確，核與證人詹教恆於警詢時
　　　證述：我同事乙○○於108 年9 月11日1 時30分許在新竹
　　　市○區○○路0 段00號前被打後又被帶至廣州街後就被載
　　　走。大概是在今天（108 年9 月11日）1 時20分許，我同
　　　事乙○○騎乘機車至延平路1 段72號前，他一下車就被3
　　　至4 人以拳頭毆打，我當時有上前關心詢問，卻被對方嗆
　　　說沒有我的事要我離開回去上班，所以我只好回到店裡並
　　　跟老闆報備，之後我在店內往外看，就看到乙○○又被拉
　　　到廣州街裡，之後是我另個同事告訴我說乙○○跟那群人
　　　已經不在那了，我才得知乙○○已經被那群人帶走了，所
　　　以我老闆才報警。而後大概3 時許，乙○○自行搭乘計程
　　　車返回店內等語大致相符（見偵字第2803號卷第131至134
　　　頁），且有前述監視器畫面翻拍照片42幀、犯罪時序一覽
　　　表1 份、被告戊○○駕駛前開車牌號碼0000-00 號自用小
　　　客車行進路線之監視器畫面翻拍照片16幀等在卷可佐，並
　　　經本院當庭勘驗監視器畫面，且製有勘驗筆錄1 份及監視
　　　器畫面翻拍照片65幀在卷可憑（見訴字第372 號卷第299
　　　至309、315至350 頁），顯見被害人乙○○所為指述內容
　　　非為空泛指陳。又觀諸被害人乙○○與被告等人並不相識
　　　，於警詢時已一再表示：我不提出告訴，我個人覺得如果
　　　提告對這件事不會比較好，所以不想提出告訴等語甚明，
      且其於偵查及本院審理時經合法傳喚，卻均未到庭等情，
      有臺灣新竹地方檢察署報案進行單1 份及點名單1 份、個
      人戶籍資料查詢結果1 份及本院送達證書1 份附卷可參（
      見偵字第2803號卷第179 頁、訴字第372 號卷第435、437
      頁），益徵其確實不欲對被告等人予以追究之心態，則苟
      非確有其事，實難認被害人乙○○有何惡意虛構不實內容以
      誣陷被告等人之動機及必要；又參以被告甲○○於警詢時已
      供述：有喝令乙○○下跪並毆打他逼迫承認性侵情事等語甚
      詳（見偵字第2803號卷第93頁背面），更與被害人乙○○所
      指述對方叫我下跪等情及其兩隻腳之膝蓋確有受傷等情互
      核相符。再者，衡諸一般常情，若非被害人乙○○於新竹市
      ○○路0 段00號處遭被告戊○○、己○○及丙○○等人毆打後，接
      著又遭被告等人拉至附近廣州街內，再遭被告等人駕車載
      著離去等等狀況確已彰顯被害人乙○○遭限制行動自由而無
      法自由離去，且證人詹教恆及其老闆斯時亦認被害人乙○○
      之生命、身體、自由遭受威脅，則證人詹教恆實毋須告知
      老闆，其老闆亦無大費周章報警處理之必要，從而俱可佐
      證被害人乙○○前揭指述內容確屬事實而可採信，足認被害
      人乙○○確有於新竹市○區○○路0 段00號處遭被告戊○○、己○○及丙○○等人以徒手方式共同毆打成傷，被告丁○○及甲○○
      人則在旁助勢；接著被告等人違背被害人乙○○意願，以人
      力優勢，共同將被害人乙○○強拉至附近廣州街內，被告戊○○於此處在被害人乙○○面前拿出上開模擬槍1 支；被告等
      人繼而憑恃人力優勢，強行命被害人乙○○搭乘被告戊○○所
      駕駛前開自用小客車，並讓其坐於後座中間，防止其逃跑
      ，將其強行載至新竹市北區竹光路95巷口，再於該巷口騎
      樓下，令被害人乙○○下跪，被告己○○再度對其毆打，其餘
      被告等人在旁助勢，最後又強行載被害人乙○○至新竹市○
      區○○路00號之「Y3 PUB」處，終因許羽婷工作忙碌而作罷
      ，被害人乙○○方得脫身離去，被告等人即以此方式共同剝
      奪被害人乙○○之行動自由，彰彰明甚。
　３、次查被告丁○○於本院審理時雖辯稱：我不確定監視器畫
　　　面中註明F 男之人是不是我，我剛剛看過畫面中沒有我云
　　　云（見訴字第372 號卷第307、309頁）。然查監視器畫面
　　　中出現並經註明F 男之人確為被告丁○○一節，已為被告
　　　戊○○、丙○○及甲○○於警詢時供述甚詳，並為被告丁○○於警詢時亦自承：黑衣男F 是我等語明確（見偵字第
　　　2803號卷第5 頁背面、6 、54、74、93、94頁），顯見被
　　　告丁○○前揭所辯應係因本院勘驗時間即111 年1 月5 日
　　　斯時，距離案發時間已相隔2 年餘，是以其因記憶模糊故
　　　為前述辯詞始然，自難認可採。　　　　　　　　　　　
　４、又被害人乙○○於警詢時雖指述稱：我是被對方以拳頭毆
　　　打以及腳踢方式傷害的，沒有使用工具，對方5 個人都有
　　　傷害我等語在卷（見偵字第2803號卷第131 頁背面）。然
　　　被害人乙○○於警詢時已明白陳述：（對方分別為誰？你
　　　是否知悉嫌疑人之年籍資料。特徵？）我不清楚對方是誰
　　　，我不清楚對方之年籍資料，也不清楚特徵等情在卷，參
　　　諸被害人乙○○原即並不認識被告等5 人，甫至新竹市○
　　　區○○路0 段00號處時，即遭被告等人這方質問是否其是
　　　否有性侵「韓妃兒」之行為，其否認後就被人徒手毆打，
　　　繼而其又被拉至廣州街內，在該處見到被告此方有人拿出
　　　模擬槍1 支，接著又被強載至新竹市北區竹光路95巷口處
　　　，在該處又被命下跪及再遭人毆打等情，已如前述，則被
　　　害人乙○○於案發當時在被告等人數度以違背其意願下，
　　　倚仗人數優勢，強行令其前後轉換4 個地點，又數度遭徒
　　　手受傷，且見到模擬槍之畏懼害怕心態下，其因本就不認
　　　識被告等人，故而陳述：對方5 個人都有傷害我等語，亦
　　　屬情理之常，是以尚難僅以此即謂被害人乙○○所為陳述
　　　內容無從憑採之認定，自屬當然。
　５、被告戊○○、己○○及丙○○雖均辯稱並未妨害被害人乙○○之自由，也沒有強拉他，都是他自己同意前往云云。
　　  然觀諸案發當時，被害人乙○○至新竹市○區○○路0 段
　　　00號處，被告己○○質問其是否有性侵其女友情事，被害
　　　人朱品賢否認後，隨即遭被告戊○○、己○○及丙○○共
　　　同徒手毆打且斯時在場尚有被告丁○○及甲○○等人，則
　　　被害人朱品賢僅有孤身1 人，對方卻有被告5 人，在人數
　　　相差懸殊且自己又已遭毆打之情形下，苟被害人朱品賢真
　　　具有可決定去留之自由意志，依該處距離其工作之長疆羊
　　　肉爐又近在咫尺之狀況，被害人朱品賢又豈有可能不馬上
　　　離開並返回店裡尋求援助？顯見被害人朱品賢繼而又與被
　　　告等人至附近之新竹市北區廣州街內一節，確非出於其自
　　　願前往至明。又被害人朱品賢在有違其本身意願之情況下
　　　到新竹市北區廣州街內，接著被告戊○○在其面前拿出上
　　　開模擬槍1 支，而該槍枝嗣經鑑驗認定係具類似真槍之外
　　　型、構造、材質及火藥式擊發機構裝置，且足以改造成具
　　　有殺傷力之模擬槍等情，業如前述，則被害人朱品賢前已
　　　遭被告戊○○、己○○及丙○○等人共同徒手毆打，又非
　　　自願來到此處，復見到被告戊○○取出類似真槍之模擬槍
　　　1 支，則被害人朱品賢心中驚懼害怕當可想見，其亟欲脫
　　　身之心態不言可喻，況且該處畢竟離其上班地點不遠，從
　　　而若非被告等人強行以前開自用小客車搭載被害人朱品賢
　　　離開，殊難想像勢單力薄且已被毆打過，又見到對方有持
　　　槍在手之被害人朱品賢會自願上車，讓被告等人將其載離
　　　該處？再參以被害人朱品賢上車後，係坐於後座中間，兩
　　　側分別坐有被告己○○、丙○○及甲○○等人一節，亦如
　　　前述，是以從該乘車座位安排以觀，益徵即係為控制被害
　　　人朱品賢之行動，防止其逃跑甚明。再者，被害人朱品賢
　　　在被強行載至新竹市北區竹光路95巷口後，在該巷口騎樓
　　　下，復遭令下跪，暨遭被告己○○徒手毆打，終致被害人
　　　朱品賢受有前述傷勢；而被害人朱品賢初始係否認有何對
　　　被告己○○之女友予以輕薄之情事，然在上揭其被令下跪
　　　並再度遭毆打之地點即新竹市北區竹光路95巷口騎樓下，
　　　其卻予以承認，就此被告己○○於本院審理時業已自承：
　　　我會在新竹市北區竹光路95巷口打乙○○是因為我很生氣
　　　，因為他在新竹市○○路0 段00號那裡是不承認有輕薄許
 　　 羽婷的事情，是到新竹市北區竹光路95巷口那裡才承認等
　　　語在卷（見訴字第372 號卷第126、127頁），則被害人乙○○斯時係承認其本來否認之事，且又再遭毆打，甚且被
　　　令下跪，其也因此受有傷害，在在均可見其業已身心受創
　　　，更無可能自願再隨同被告等人前往新竹市○區○○路00
　　　號之「Y3 PUB」，而讓己身生命、安全持續處於危險狀態
　　　之理。綜上，均足認被害人乙○○確實不願輾轉前往上揭
　　　新竹市○區○○街○○○區○○路00巷○○○○市○區○○路00號等處，仍因遭被告己○○2 度徒手毆打、戊○○
　　　1 次徒手毆打及在其面前取出模擬槍1 支、被告丙○○1
　　　次徒手毆打，復遭令下跪等，暨被告等人以人數之優勢，
　　　強行暨以前開自用小客車車輛強載等方式，帶同前往上揭
　　　各地點等處，被害人朱品賢之行動自由顯已遭剝奪，彰彰
　　　明甚。從而被告戊○○、己○○及丙○○所辯均顯有違常
　　　理，無足採信。
  ６、再查被告丁○○及甲○○雖均以前詞置辯，惟按共同正犯
　　　之成立，祇須具有犯意之聯絡，行為之分擔，既不問犯罪
　　　動機起於何人，亦不必每一階段犯行，均經參與。共同實
　　　行犯罪行為之人，在合同意思範圍內，各自分擔犯罪行為
　　　之一部，相互利用他人之行為，以達其犯罪之目的者，即
　　　應對於全部所發生之結果，共同負責；共同正犯間，非僅
　　　就其自己實行之行為負其責任，並在犯意聯絡之範圍內，
　　　對於他共同正犯所實行之行為，亦應共同負責；又共同正
　　　犯不限於事前有協議，即僅於行為當時有共同犯意之聯絡
　　　者亦屬之，且表示之方法，不以明示通謀為必要，即相互
　　　間有默示之合致亦無不可，最高法院97年度臺上字第2517
　　　號判決意旨可資參照。經查被告丁○○及甲○○於案發當
　　　日在其餘被告等人將被害人朱品賢強行及強載而帶至上揭
　　　所有地點時始終全程跟隨，在被告戊○○、己○○及丙○○徒手毆打被害人朱品賢、被告戊○○取出模擬槍1 支、
　　　被害人朱品賢遭令下跪時，被告丁○○及甲○○均全程在
　　　場，目睹過程，且無任何反對之舉，復未先行離開；而被
　　　告丁○○於本院審理時自承知悉被告己○○等人與被害人
　　　乙○○間有產生糾紛之情事，在延平路1 段72號那裡，有
　　　看到他們3 人打乙○○，也知道打人是不對之行為等語甚
　　　詳（見訴字第372 號卷第12、133 頁），又被告甲○○於
　　　本院審理時亦供述：我不怕我會因為一直跟其他被告在一
　　　起而被認為有涉嫌本案，因為我認為偷摸就該打，偷摸被
　　　修理不是剛好嗎。我認為乙○○被戊○○、己○○、丙○○等人毆打，就是乙○○有偷摸的行為，所以剛好而已等
　　　語甚明（見訴字第372 號卷第135、136頁），足見被告丁○○及甲○○於其餘被告3 人對被害人朱品賢為毆打、持
　　　模擬槍在手及令下跪等不法侵害行為之際，渠等均始終同
　　　在現場之舉止，已然令被告等人足以仰仗人多勢眾之姿，
　　　藉徒手毆打及取出模擬槍等手段，先後強行及強載被害人
　　　乙○○至上揭各地點而剝奪被害人乙○○之行動自由，是
　　　以可認被告丁○○及甲○○主觀上當已與其餘被告3 人形
　　　成一同行為之共識，並因之共同產生使被害人朱品賢處於
　　　無助而難以反抗、脫逃之境地，灼然甚明。從而堪認被告
　　　丁○○及甲○○係出於自己犯罪之意思，利用其他被告之
　　　行為，以共同達成犯罪之目的，被告丁○○及甲○○自應
　　　就本案犯罪結果共同負責，至為明灼。
（三）至被告己○○於本院審理雖供述：沒有把朱品賢傳來，怎
　　  麼對質等語（見訴字第372 號卷第486 頁），然被告鍾侑
　　  恩自始至終並未聲請傳喚被害人朱品賢到庭作證，且其對
　　  證人即被害人朱品賢所為證述內容之證據能力並未爭執，
　　  復未於言詞辯論終結前聲明異議等情，已如前述，而被害
　　  人朱品賢所為證述內容與前述證據資料相互勾稽以觀，堪
　　  認真實而可採信，亦如前述，是以被告己○○此部分所述
　　  已難憑採。綜上，被告等人前揭所辯均無非事後卸責之詞
　　  ，難以採信，從而事證明確，被告等人所為前揭剝奪他人
    行動自由犯行洵堪認定，應予依法論科。
二、被告戊○○所犯酒醉駕車之公共危險犯行部分：
    訊據被告戊○○對於此部分事實坦承不諱（見訴字第372 號
　　卷第126、142頁），並有警員鄭晉易於109 年2 月15日所出
　　具之偵查報告1 份、新竹馬偕紀念醫院醫事檢驗科檢驗報告
　　1 份、道路交通事件現場圖1 份、道路交通事故調查報告表
　　（一）及（二）各1 份、新竹市警察局舉發違反道路交通管
　　理事件通知單1份、現場照片8幀、證號查詢汽車駕駛人資料
　　1 份及車號查詢汽車車籍資料1 份等在卷足稽（見偵字第32
　　17號卷第3、6、12至16、18至23頁），足認被告戊○○此部
　　分出於任意性之自白核與事實相符而堪採信，從而此部分事
　　證亦臻明確，被告戊○○所為前揭酒後駕車之公共危險犯行
　　堪以認定，應予依法論科。
叁、論罪科刑：
一、按刑法第2 條第1 項規定「行為後法律有變更者，適用行為
　　時之法律。但行為後之法律有利於行為人者，適用最有利於
　　行為人之法律」，係規範行為後法律變更所生新舊法比較適
　　用之準據法；該條規定所稱「行為後法律有變更者」，包括
　　犯罪構成要件有擴張、減縮，或法定刑度有變更等情形。故
　　行為後應適用之法律有上述變更之情形者，法院應綜合其全
　　部罪刑之結果而為比較適用。惟若新、舊法之條文內容雖有
　　所修正，然其修正內容與罪刑無關，僅為文字、文義之修正
　　、條次之移列，或將原有實務見解及法理明文化等無關有利
　　或不利於行為人之情形，則非屬上揭所稱之法律有變更，亦
　　不生新舊法比較之問題，而應依一般法律適用原則，逕行適
　　用裁判時法。故行為後法律若有修正，不論是否涉及前揭法
　　律變更，抑或僅係無關行為人有利或不利事項之修正，法院
　　應綜合法律修正之具體內容，於理由內說明有無刑法第2 條
　　第1 項所規定「行為後法律有變更」之情形及應適用之法律
　　，始屬適法，最高法院107 年度臺上第4438號判決意旨足資
　　參照。查被告等人行為後，刑法第302 條之規定雖於108 年
　　12月25日經總統公布修正，並自同年12月27日施行，惟查刑
　　法第302 條第1 項修正後規定，係依刑法施行法第1 條之1
 　 第2 項前段規定，將罰金提高30倍，亦即修正後刑法第302
　　條第1 項係將修正前原規定之銀元300 元（經折算係為新臺
　　幣9000元），修正為新臺幣9000元；其修正結果不生有利或
　　不利於行為人之情形，自非法律變更，當不生新舊法比較之
　　問題，而應依一般法律適用原則，均逕行適用裁判時法即修
　　正後刑法第302 條第1 項之規定。又按刑法第302 條第1 項
　　及第304 條第1 項之罪，其所保護之法益均為被害人之自由
　　，而私行拘禁，不外以強暴、脅迫為手段，其罪質本屬相同
　　，惟第302 條第1 項之法定刑，既較第304 條第1 項為重，
　　則以私行拘禁之方法妨害人自由，縱其目的在使人行無義務
　　之事，或妨害人行使權利，仍應逕依第302 條第1 項論罪，
　　並無適用第304 條第1 項之餘地，最高法院29年上字第3757
　　號判例意旨可供參照。
二、又按行為後法律有變更者，適用行為時之法律。但行為後之
　　法律有利於行為人者，適用最有利於行為人之法律，刑法第
　　2 條第1 項定有明文。查被告戊○○行為後，刑法第185 條
　　之3 第1 項第1 款規定業於111 年1 月28日經總統以華總一
　　義字第11100012101 號令修正公布，並自同年月30日施行。
　　修正前刑法第185 條之3 第1 項第1 款原規定「駕駛動力交
　　通工具而有下列情形之一者，處二年以下有期徒刑，得併科
　　二十萬元以下罰金：一、吐氣所含酒精濃度達每公升零點二
　　五毫克或血液中酒精濃度達百分之零點零五以上。」，修正
　　後則規定「駕駛動力交通工具而有下列情形之一者，處三年
　　以下有期徒刑，得併科三十萬元以下罰金：一、吐氣所含酒
　　精濃度達每公升零點二五毫克或血液中酒精濃度達百分之零
　　點零五以上。」，是經比較新舊法之結果，新法之法定刑就
　　有期徒刑及罰金刑部分均已提高，是新法顯非有利於被告戊○○，依刑法第2 條第1 項前段之規定，自應適用被告戊○○行
    為時即修正前刑法第185 條之3 第1 項第1 款之規定。
三、核被告戊○○、己○○、丙○○、丁○○及甲○○就如事實
　　欄第一段部分所為，均係犯第302 條第1 項之剝奪他人行動
　　自由罪。又本罪為繼續犯，故被害人朱品賢於未回復自由以
　　前，被告等人犯罪行為仍在繼續實施之中，故渠等先後所為
　　強行及強載被害人朱品賢至上揭各地點等，僅論以1 罪。又
　　被告戊○○、己○○、丙○○、丁○○及甲○○就此部分剝
　　奪他人行動自由犯行間，具有犯意聯絡及行為分擔，為共同
　　正犯。
四、又核被告戊○○就如事實欄第二段部分所為，係犯修正前刑
　　法第185 條之3 第1 項第1 款之駕駛動力交通工具而有血液
　　中酒精濃度達百分之0.05以上情形之公共危險罪。
五、又被告戊○○所犯前開剝奪他人行動自由罪及駕駛動力交通
　　工具而有血液中酒精濃度達百分之0.05以上情形之公共危險
　　罪等二罪間，犯意各別，行為互殊，應予分論併罰。
六、又被告己○○前曾①於104 年10月間因妨害性自主及違反毒品
    危害防制條例等案件，經本院於105 年5 月20日以105 年
　　度軍簡字第1、2號刑事簡易判決分別判處有期徒刑2 月，共
　　4 罪、2 月，緩刑2 年，於105 年6 月21日確定；又經本院
　　於106 年6 月7 日以106 年度撤緩字第68號裁定撤銷緩刑，
　　於106 年6 月26日確定；②又於105 年5 月間因詐欺案件，
　　經臺灣臺中地方法院於106 年1 月11日以105 年度原訴字第
　　29號刑事判決判處有期徒刑1 年10月、1 年2 月，於106 年
　　2 月14日確定。上揭二案件復經臺灣臺中地方法院於106 年
　　8 月17日以106 年度聲字第3491號裁定應執行有期徒刑3 年
　　，於106 年8 月29日確定。其自106 年2 月14日起開始執行
　　，於107 年5 月21日假釋出監，並於108 年4 月17日假釋期
　　滿未經撤銷保護管束，而視為執行完畢等情，有臺灣新竹地
　　方檢察署刑案資料查註紀錄表1 份及臺灣高等法院被告前案
　　紀錄表1 份在卷足稽（見偵字第2803號卷第153至156頁、訴
　　字第372 號卷第491至497、499、500頁），其於有期徒刑執
　　行完畢後5 年內故意再犯本件有期徒刑以上之罪，符合刑法
　　第47條第1 項累犯之規定，然本院審酌被告己○○所為上揭
　　前案為妨害性自主、毒品及詐欺等案件，與其本件所犯之剝
　　奪他人行動自由犯行不具有相同或類似之性質，亦非屬具有
　　重大惡性特徵之犯罪類型，復無證據證明被告己○○有對刑
　　罰反應力薄弱之情，是以本院依照刑法第57條各款所列事項
　　審酌一切情狀後，認量處主文所示之刑，與被告己○○為本
　　案犯罪行為所生之危害，暨其應付責任之輕重業已相符，是
　　本案不再依刑法第47條第1 項之規定加重其刑，附此敘明。
七、爰審酌被告己○○認其女友疑遭被害人朱品賢輕薄而心生不
　　滿，不思循理性合法方式解決，卻與被告戊○○、丙○○、
　　丁○○及甲○○共同以前述非法方法強行及強載被害人朱品
　　賢至上揭各地點，被告戊○○有徒手毆打及在被害人朱品賢
　　面前取出模擬槍1 支，被告己○○2 度徒手毆打被害人朱品
　　賢、被告丙○○亦有徒手毆打被害人朱品賢，被告丁○○及
　　甲○○則全程在旁，渠等以此共同剝奪被害人朱品賢行動自
　　由近2 小時，致被害人朱品賢身心受創，渠等犯罪所生危害
　　非輕，且犯後始終否認犯行，難認有悔意；暨被告戊○○於
　　飲用酒類後在血液中酒精濃度結果為155.1MG ／DL下，仍貿
　　然於飲酒結束後即駕駛前開自用小客車行駛於道路上，因自
　　撞分向島而肇事，其所為已危害其他用路人之生命、財產之
　　安全，是其所為實不足取；被告等人之犯罪動機、情節、手
　　段、目的、被告己○○為本案妨害自由犯行部分之起因、被
　　告等人就妨害自由犯行部分之分工程度，所生危害情形；復
　　暨衡被告戊○○為國中畢業之智識程度、有父母、2 位兄長
　　及3 位姪子姪女等家人、未婚、無小孩、從事做工之工作，
　　月收入為3 萬元之家庭及生活狀況、被告己○○為國中畢業
　　之智識程度、有父母、妹妹、姪子、阿嬤及太太等家人、已
　　婚、太太懷孕6 個多月、其從事做工之工作，月收入為3 萬
　　多元之家庭及生活狀況、被告丙○○為高中畢業之智識程度
　　、有父母及兄長等家人、未婚、無小孩、從事做工之工作，
　　月收入為3 萬元之家庭及生活狀況、被告丁○○為高中畢業
　　之智識程度、有父母、姐姐、太太及1 位6 個月大之小孩等
　　家人、已婚、從事做工之工作，月收入為3 萬元之家庭及生
　　活狀況、被告甲○○為國中肄業之智識程度、有阿公、父母
　　、姐姐、妹妹及姪女等家人、未婚、無小孩、目前甫出監之
　　家庭及生活狀況等一切情狀，分別量處如主文所示之刑，及
　　均諭知如易科罰金之折算標準，被告戊○○部分並定其應執
　　行刑，及諭知如易科罰金之折算標準，以資懲儆。
肆、沒收：
一、按供犯罪所用、犯罪預備之物或犯罪所生之物，屬於犯罪行
　　為人者，得沒收之。但有特別規定者，依其規定；又宣告前
　　二條之沒收或追徵，有過苛之虞、欠缺刑法上之重要性、犯
　　罪所得價值低微，或為維持受宣告人生活條件之必要者，得
　　不宣告或酌減之，刑法第38條第2 項、第38條之2 第2 項分
　　別定有明文。　　　　
二、經查扣案之模擬槍1 支（含彈匣1 個）雖為被告戊○○所有
　　且係供其為本案剝奪他人行動自由犯行時所用之物等情，固
　　為被告戊○○於本院審理時供述甚明（見訴字第372 號卷第
　　125 頁），惟該模擬槍1 支（含彈匣1 個）業經新竹市政府
　　於108 年12月11日以府授警保字第1080188114號處分書為沒
　　入處分等情（見偵字第2803號卷第27頁），亦如前述，是以
　　因認再予宣告沒收顯有過苛之虞，爰不予宣告沒收或追徵，
    附此敘
　　明。
據上論斷，依刑事訴訟法第299 條第1 項前段，刑法第2 條第1
項前段、第28條、第302 條第1 項、修正前刑法第185 條之3 第
1 項第1 款、第51條第5 款、第41條第1 項前段、第8 項，刑法
施行法第1 條之1 第1 項，判決如主文。
本案經檢察官吳志中提起公訴，檢察官翁旭輝及陳亭宇到庭執行
職務。
中　　華　　民　　國　　111 　年　　4 　　月　　29　　日
                  刑事第一庭    審判長法  官   楊麗文
                                      法  官   王凱平
　　　　　　　　　　　　　　　　　　　法  官   楊惠芬
以上正本證明與原本無異。  
如不服本判決應於收受送達後20日內向本院提出上訴書狀，並應
敘述具體理由；其未敘述上訴理由者，應於上訴期間屆滿後20日
內向本院補提理由書（均須按他造當事人之人數附繕本）「切勿
逕送上級法院」。告訴人或被害人如對於本判決不服者，應具備
理由請求檢察官上訴，其上訴期間之計算係以檢察官收受判決正
本之日期為準。　　　　　　　　　　　　　　　　　　　
中　　華　　民　　國　　111 　年　　5 　　月　　5 　　日
　　　　　　　　　　　　　　　　　　　書記官   李艷蓉
附錄本案論罪科刑法條：
刑法第302 條：
私行拘禁或以其他非法方法，剝奪人之行動自由者，處五年以下
有期徒刑、拘役或九千元以下罰金。
因而致人於死者，處無期徒刑或七年以上有期徒刑；致重傷者，
處三年以上十年以下有期徒刑。
第一項之未遂犯罰之。
修正前刑法第185 條之3 ：
駕駛動力交通工具而有下列情形之一者，處二年以下有期徒刑，
得併科二十萬元以下罰金：
一、吐氣所含酒精濃度達每公升零點二五毫克或血液中酒精濃度
　　達百分之零點零五以上。
二、有前款以外之其他情事足認服用酒類或其他相類之物，致不
　　能安全駕駛。
三、服用毒品、麻醉藥品或其他相類之物，致不能安全駕駛。
因而致人於死者，處三年以上十年以下有期徒刑；致重傷者，處
一年以上七年以下有期徒刑。
曾犯本條或陸海空軍刑法第五十四條之罪，經有罪判決確定或經
緩起訴處分確定，於五年內再犯第一項之罪因而致人於死者，處
無期徒刑或五年以上有期徒刑；致重傷者，處三年以上十年以下
有期徒刑。